臺灣臺北地方法院刑事判決　　　　　　　　　　　　　九十三年度訴字第八二五號
　　公　訴　人　臺灣臺北地方法院檢察署檢察官
　　被　　　告　乙○○
　　選任辯護人　石宜琳　律師
右列被告因偽造文書等案件，經檢察官提起公訴（九十三年度偵字第四八五一號），
本院判決如左：
    主　　文
乙○○意圖為自己不法之所有，而侵占對於業務上所持有之物，處有期徒刑陸月，如
易科罰金，以佰元折算壹日。緩刑貳年。如附表所示偽造之署押均沒收。
    犯罪事實
一、乙○○為設址於台北縣新店市○○街四號指南客運股份有限公司（以下稱指南公
    司）安和站之站務員，其業務範圍乃包括當其在站內輪值時需代在該站服務之同
    事收取信件。民國九十二年五月二十七日，乙○○在該站內輪班，而代為收取聯
    邦商業銀行股份有限公司（以下稱聯邦銀行）寄發予其同事甲○○之威士卡信用
    卡（卡號為0000000000000000號），詎乙○○竟基於為自己不
    法所有之犯意，在該站內將其業務上所持有，而為甲○○所有前開信用卡，變易
    持有為不法所有之意思侵占入己，並隨即在該站內，在該信用卡之背面偽造甲○
    ○之署押一枚，而偽造完成令人足以知悉係表示甲○○在該信用卡有效期限內有
    權使用該信用卡之辨識及證明私文書。乙○○旋基於使用前開其侵占所得，並已
    在背面偽造甲○○名義私文書信用卡為消費之連續行使偽造私文書之概括犯意及
    詐欺取財、詐欺得利之不法所有犯意，先於九十二年五月三十日凌晨一時許，前
    往台北市中山區○○○路○段二十號二樓之玫瑰園餐廳為吃飯、飲酒，並於同日
    凌晨一時二十七分許結帳時，佯以甲○○之身分，向該餐廳不知情之經理唐蘭光
    出示行使前述信用卡，而向唐蘭光施用詐術佯裝其為該信用卡之合法持卡人，使
    唐蘭光因此陷於錯誤，認為係甲○○本人持卡消費，而先使用該信用卡列印出一
    式二聯之簽帳單，乙○○即又假冒甲○○名義偽造其署押於簽帳單上（一式二聯
    ），偽造甲○○名義確認該次消費金額為新台幣（以下同）二萬八千九百元之簽
    帳單私文書後，交還予唐蘭光行使核對，而詐得其當日在該餐廳內所食用之餐點
    及酒類得手，足以生損害於甲○○、聯邦銀行及玫瑰園餐廳對於信用卡持卡人身
    分核對之正確性。嗣又於同日凌晨四時許，前往台北市大安區○○○路○段一二
    六巷一號四樓之凱悅健身美容店消費，迨於同日凌晨四時五十五分許結帳時，以
    前述同一方式，向該美容店不知情之店員出示行使前述信用卡，而向該店店員施
    用詐術佯裝其為該信用卡之合法持卡人，使該店店員因此陷於錯誤，認為係甲○
    ○本人持卡消費，而先使用該信用卡列印出一式二聯之簽帳單，乙○○即又假冒
    甲○○名義偽造其署押於簽帳單上（一式二聯），偽造甲○○名義確認該次消費
    金額為新台幣八千四百元之簽帳單私文書後，交還予該店店員行使核對，而詐得
    其當日在該美容店內消費無庸付帳之利益，足以生損害於甲○○、聯邦銀行及該
    美容店對於信用卡持卡人身分核對之正確性。嗣於同日中午一時許，聯邦銀行以
    電話告知甲○○其有上開二筆消費，經甲○○查知該信用卡為乙○○所取走，而
    知上情。
二、案經甲○○訴由台北市政府警察局中山分局移送臺灣臺北地方法院檢察署偵查起
    訴。
    理　　由
一、證據之認定：
    右揭犯罪事實一之部分，業經告訴人甲○○於警詢及偵訊時指述明確（見偵查卷
    第八頁至第十頁及第四五、四六頁），並經證人即指南客運安和站站長陳再興（
    見偵查卷第六二、六三頁）及證人即玫瑰園餐廳經理唐蘭光（見偵查卷第十一頁
    及第五六、五七頁）分別於警詢及偵查中證述屬實，且有如附表編號二、三所示
    簽帳單影本二紙（見偵查卷第二三、二四頁）、聯邦銀行信用卡中心風險管制組
    持卡人遭盜刷明細二紙（見偵查卷第二一、二二頁）在卷可稽，而被告乙○○於
    本院九十三年九月二十九日審理時對於右揭犯罪事實亦坦承不諱（見本院當日審
    判筆錄），是依(一)告訴人甲○○之指述、(二)證人陳再興之證述、(三)證人唐蘭光之
    證述、(四)如附表編號二、三所示簽帳單影本二紙、(五)聯邦銀行信用卡中心風險管
    制組持卡人遭盜刷明細二紙等補強證據皆足資擔保被告於本院審理中所為上開任
    意性自白具有相當程度之真實性，而得使本院確信被告前述自白之犯罪事實確屬
    真實，從而依刑事訴訟法第一百五十六條第一項「被告之自白，非出於強暴、脅
    迫、利誘、詐欺、疲勞訊問、違法羈押或其他不正之方法，且與事實相符者，得
    為證據。」及第二項「被告或共犯之自白，不得作為有罪判決之唯一證據，仍應
    調查其他必要之證據，以察其是否與事實相符。」規定，本院自得依被告前述自
    白及各該補強證據認定被告確有前開犯行，而被告並非甲○○本人，竟在前開信
    用卡背面偽造甲○○之署押，並向前開餐廳、美容店之店員施用詐術佯裝其為甲
    ○○所有前開信用卡之合法持卡人，使前開餐廳、美容店之人員因此陷於錯誤，
    認為係甲○○本人持卡消費，而被告即又假冒甲○○名義偽造其姓名署押於簽帳
    單上，偽造甲○○名義確認消費金額之簽帳單私文書後，交還予店員行使核對，
    而詐得其所消費之前開餐點及酒類暨在該美容店內消費無庸付帳之利益，自足以
    生損害於甲○○、聯邦銀行及前開餐廳、美容店對於信用卡持卡人身分核對之正
    確性，本件事證明確，被告犯行堪以認定。
二、論罪科刑之法律之適用：
  (一)按被告擔任指南公司安和站之站務員，其業務範圍包括當其在站內輪值時需代在
    該站服務之同事收取信件，則被告於前述時間在內輪班，代為收取聯邦銀行寄發
    予告訴人甲○○之前開信用卡，竟基於為自己不法所有之犯意，將其業務上所持
    有，而為甲○○所有前開信用卡，變易持有為不法所有之意思侵占入己之行為，
    核係犯刑法第三百三十六條第二項之業務侵占罪（起訴書之證據並所犯法條欄雖
    認被告此部分行為係該當於刑法第三百三十五條第一項普通侵占罪之構成要件，
    然業據全程到庭實行公訴之檢察官於本院九十三年九月二十九日審理時變更此部
    分之起訴法條【當日審判筆錄參照】，故此部分無變更起訴法條之問題，併予說
    明）。
  (二)次按「按在信用卡背面簽名欄簽名，自形式上整體觀察，即足以知悉係表示信用
    卡之簽名者於信用卡有效期限內有權使用該信用卡之辨識及證明，並非依習慣或
    特約表示一定用意之證明，性質上係屬刑法第二百十條之私文書，某甲應成立刑
    法第二百十條之偽造私文書罪。」（最高法院九十三年第二次刑事庭會議決議參
    照），則被告在前開信用卡背面偽造告訴人甲○○之署押並於前開時地持以行使
    及在述餐廳、美容店內行使前述偽造之簽帳單私文書之行為，核係犯刑法第二百
    十六條、第二百十條之行使偽造私文書罪。被告先後數次行使偽造私文書之行為
    ，時間緊密，犯意概括，所犯構成要件均相同，為連續犯，依刑法第五十六條規
    定，以連續行使偽造私文書一罪論，並加重其刑。被告偽造甲○○之署押於前開
    信用卡背面、簽帳單上偽造前述各該偽造私文書之行為，係屬偽造私文書行為之
    一部，不另構成偽造署押之罪（最高法院四十四年台上字第八六四號判例、四十
    八年台上字第一二二七號判例參照）；另其偽造私文書而後行使，該偽造私文書
    之低度行為應為行使之高度行為所吸收，亦不另論罪（最高法院六十九年台上字
    第六九五號判例參照）。
  (三)再按被告於前述玫瑰園餐廳、美容店內消費，向各該店之經理、店員行使前述信
    用卡，而向經理、店員施用詐術佯裝其為該信用卡之合法持卡人，使經理、店員
    因此陷於錯誤，認為係告訴人本人持卡消費，而詐得其當日在該餐廳內所食用之
    餐點及酒類暨詐得其當日在該美容店內消費無庸付帳之利益之行為，核分別係犯
    刑法第三百三十九條第一項之詐欺取財罪及同條第二項、第一項之詐欺得利罪。
    依司法院大法官會議第一五二號解釋，被告此二部分行為因構成要件不同，並不
    成立連續犯。又檢察官於起訴書證據並所犯法條欄本係認被告至前開美容店消費
    之行為係犯刑法第三百三十九條第一項之詐欺取財罪，惟被告該次行為所詐得者
    乃為無庸付帳之利益，而非任何有形之財物，故此部分自應變更起訴法條論以被
    告之行為該當於刑法第三百三十九條第二項、第一項之詐欺得利罪。
  (四)被告所犯前開業務侵占罪、連續行使偽造私文書一罪、詐欺取財罪及詐欺得利罪
    等四罪，俱為故意犯，且有方法結果之牽連關係存在，依刑法第五十五條規定，
    應從法定刑較重之業務侵占罪處斷。
  (五)爰審酌被告之犯罪手段、犯罪後尚能坦承犯行，並主動償還聯邦銀行前述全部刷
    卡費用（偵查卷第十八頁參照），並在本院審理時賠償告訴人甲○○三萬元（本
    院九十三年九月二十九日審判筆錄參照）等一切情狀，本院認全程到庭實行公訴
    之檢察官向本院對被告具體求處判處有期徒刑六月，要屬適當，並與被告所為犯
    行相當，爰依公訴人之具體求刑，對被告量處如主文所示之刑，並諭知易科罰金
    之折算標準。
  (六)末查被告前固於八十一年十一月間因犯偽造文書案件，經本院判處有期徒刑六月
    ，判決確定後於八十三年二月十三日執行完畢，然被告自此後即未曾再因犯罪而
    受有期徒刑以上刑之宣告，此有台灣高等法院被告全國前案紀錄表一份附卷可憑
    ，其因一時貪慾圖便，短於思慮，致觸犯本案犯行，且被告有正當職業，並於犯
    罪後已與被害人達成和解，取得被害人之諒解（本院前開期日審判筆錄參照），
    如前所述，經此起訴審判後，當知所警惕而無虞再犯，本院綜核各情，認上開有
    期徒刑之宣告，已足策其自訴，所宣告之刑，以暫不執行為適當，併依法諭知緩
    刑二年，用啟向上。
三、如附表所示之甲○○署押，如前所述均為被告所偽造，依刑法第二百十九條規定
    該偽造之署押，不問屬於犯人與否，應由本院宣告沒收。
據上論斷，應依刑事訴訟法第二百九十九條第一項前段、第三百條，刑法第五十六條
、第二百十六條、第二百十條、第三百三十六條第二項、第三百三十九條第一項、第
二項、第五十五條、第四十一條第一項前段、第七十四條第二款、第二百十九條，罰
金罰鍰提高標準條例第一條前段、第二條，判決如主文。
本案經檢察官陳焜昇到庭執行職務
中　　　華　　　民　　　國　　九十三　　年　　　十　　　月　　 十九 　　日
                                      臺灣臺北地方法院刑事第九庭
                                          審判長法  官  葉建廷
                                                法  官  官信成
                                                法  官  林怡秀
右正本證明與原本無異。
檢察官、被告如不服本判決，應於判決送達後十日內，向本院提出上訴狀（告訴人甲
○○如不服本判決，應向檢察官提出聲請，由檢察官斟酌是否提起上訴，不得直接向
本院提起上訴，且上訴期間之計算，係以檢察官收受本判決之時間為準，並非以告訴
人收受本判決之時間為準）。
                                                書記官  林義盛
中　　　華　　　民　　　國　　九十三　　年　　　十　　　月　　 十九 　　日
附表：
一、聯邦銀行所核發卡號0000000000000000號信用卡背面偽造之「
    甲○○」署押壹枚。
二、如台灣台北地方法院檢察署九十三年度偵字第四八五一號偵查卷第二三頁信用卡
    簽帳單影本所示該簽帳單正本（一式二聯）持卡人簽名欄偽造之「甲○○」署押
    貳枚。
三、如台灣台北地方法院檢察署九十三年度偵字第四八五一號偵查卷第二四頁信用卡
    簽帳單影本所示該簽帳單正本（一式二聯）持卡人簽名欄偽造之「甲○○」署押
    貳枚。
附錄本案論罪科刑法條全文：
中華民國刑法第二百十條：
偽造、變造私文書，足以生損害於公眾或他人者，處五年以下有期徒刑。
中華民國刑法第二百一十六條：
行使第二百十條至第二百十五條之文書者，依偽造、變造文書或登載不實事項或使登
載不實事項之規定處斷。
中華民國刑法第三百三十六條：
對於公務上或因公益所持有之物，犯前條第一項之罪者，處一年以上七年以下有期徒
刑，得併科五千元以下罰金。
對於業務上所持有之物，犯前條第一項之罪者，處六月以上五年以下有期徒刑，得併
科三千元以下罰金。
前二項之未遂犯罰之。
中華民國刑法第三百三十九條：
意圖為自己或第三人不法之所有，以詐術使人將本人或第三人之物交付者，處五年以
下有期徒刑、拘役或科或併科一千元以下罰金。
以前項方法得財產上不法之利益或使第三人得之者，亦同。
前二項之未遂犯罰之。
